【裁判字號】    97,自緝,9
【裁判日期】    970926
【裁判案由】    詐欺
【裁判全文】
臺灣板橋地方法院刑事判決               97年度自緝字第9號
自  訴  人  甲○○
被      告  乙○○○
上列被告因詐欺案件，經自訴人提起自訴，本院判決如下：
    主  文
乙○○○無罪。
    理  由
一、本件自訴意旨詳如附件自訴狀所載。
二、按「犯罪事實應依證據認定之，無證據不得認定犯罪事實」
    刑事訴訟法第154 條第2 項定有明文。
三、訊據被告固坦承於上開時地參加由自訴人甲○○擔任會首之
    新臺幣（下同）1 萬元互助會2 會，惟堅決否認上開犯行，
    辯稱：伊未參加甲○○擔任會首之2 萬元互助會2 會，且伊
    所參加上開1 萬元互助會2 會中，伊只有標得其中1 會而已
    云云。經查：
  (一)被告於83年6 月20日參加由自訴人甲○○擔任會首之1 萬元
    互助會2 會乙情，業據被告於本院審理時供承明確，核與自
    訴人於本院審理時指訴之情節相符，復有自訴人所提出上開
    1 萬元互助會單影本乙紙，在卷可稽，足堪認定。至於被告
    於本院審理時雖改稱其未曾參加亦由自訴人甲○○擔任會首
    之2 萬元互助會2 會云云，惟不僅核與其本人於本院97年4
    月15日準備程序中供稱：「.... ， 但2 萬元的會只有跟1
    會，.... ， 又改稱我不記得有無跟過上開2 萬元的會，..
    .. ，2萬元的會有正常結束，後來我才又再跟1 萬元的會，
    .... ， 我當時是用統力超商的名義跟會」等語（見本院卷
    97年4 月15日準備程序筆錄第2 、3 頁）不符，且自訴人甲
    ○○所提出上開2 萬元互助會單影本上，亦確有編號14、15
    兩會之會員登載為「統力超商」乙名，此有自訴人甲○○所
    提出2 萬元互助會單影本乙紙可佐，而上開1 萬元互助會係
    自83年6 月20日起標，另上開2 萬元互助會則係自84年4 月
    5 日起標，此亦有上開1 萬元及2 萬元互助會單影本各乙紙
    可憑，且被告供承其於「85年間因生意失敗，才沒有再付死
    會錢」等語（見本院卷97年4 月15日準備程序筆錄第3 頁）
    ，亦核與自訴人指訴被告「自85年6 月初起，即不再續繳死
    會錢」等語相符，是被告上開所辯先後翻異其詞，顯係事後
    卸責之詞，雖不足採信。惟：
  (二)上開1 萬元及2 萬元互助會，均係由自訴人擔任會首，先後
    自83年6 月20日及自84年4 月5 日起標乙節，業據本院認定
    明確在卷，有如上述，而自訴人指訴被告先後標取上開1 萬
    元及2 萬元互助會各2 會之時間，分別係在83年11月20日（
    即約第8 標）、84年11月20日（即約第23標）、84年5 月5
    日（即約第2 標）及84年12月5 日（即約第9 標，惟自訴狀
    誤載為「85年12月25日」），不僅未有一般互助會詐欺常見
    之自首標或前面幾標起即全數標取之情形，且被告先後標取
    上開1 萬元及2 萬元互助會計4 會後，亦確有依約繳付其後
    各期之死會錢至85年6 月初為止，亦先後累計各達5 月（即
    上開2 萬元互助會之第9 標）至1 年6 月（即上開1 萬元互
    助會之第8 標）不等之久，係至85年6 月初，被告因生意失
    敗，始無法再行繳付上開死會錢，則被告自先後標取上開4
    會互助會後，亦未有一般互助會詐欺常見之自標取後即不繳
    付死會錢之情形，則被告參加由自訴人甲○○擔任會首之上
    開1 萬元、2 萬元互助會各2 會之初及事後先後標取上開4
    會互助會之情形以觀，應均無為自己不法所有之意圖及施用
    任何詐術而獲取財物之犯行可言，至為灼然。至於被告自85
    年6 月初起，未能依約再繳付上開4 會之死會錢予自訴人乙
    情，雖堪採信，亦僅屬其間當事人之民事債務糾葛，而與刑
    法第339條之詐欺犯罪無涉，附此敘明。
四、此外，復查無其他任何積極事證，足資證明被告確有自訴人
    所指上開犯行，自屬不能證明被告犯罪，應依刑事訴訟法第
    301 條第1 項之規定，諭知被告無罪之判決。
據上論斷，應依刑事訴訟法第301 條第1 項，判決如主文。
本件經檢察官楊展庚到庭執行職務。
中    華    民    國    97    年    9     月    26    日
                  刑事第八庭  審判長法  官  戴嘉清
                                    法  官  陳信旗
                                    法  官  林晏鵬
以上正本證明與原本無異
如不服本判決應於送達後10日內向本院提出上訴狀
                                    書記官  陳映孜
中    華    民    國    97    年    9     月    26    日


司法院資訊處製作；財團法人民間司法改革基金會備份。
